【裁判字號】    98,易,3501
【裁判日期】    990205
【裁判案由】    毒品危害防制條例
【裁判全文】
臺灣臺北地方法院刑事判決              98年度易字第3501號
公  訴  人  臺灣臺北地方法院檢察署檢察官
被      告  甲○○
上列被告因違反毒品危害防制條例案件，經檢察官提起公訴（98
年度毒偵字第2390號），被告就被訴事實為有罪之陳述，經告知
簡式審判程序之旨，並聽取當事人之意見後，本院裁定進行簡式
審判程序，茲判決如下：
    主  文
甲○○施用第二級毒品，累犯，處有期徒刑伍月，如易科罰金，
以新臺幣壹仟元折算壹日。扣案之第二級毒品甲基安非他命壹包
（淨重零點零捌貳捌公克）沒收銷燬之；包裝上開甲基安非他命
之空分裝袋壹只沒收。
    犯罪事實
一、甲○○曾於民國87年間因施用毒品案件，經臺灣板橋地方法
    院以87年度毒聲字第3354號裁定送觀察勒戒後，認無繼續施
    用毒品之傾向，經臺灣板橋地方法院檢察署檢察官於同年12
    月16日以87年度偵字第25895號為不起訴處分，又於88年間
    因施用毒品案件，經本院以88年度毒聲字第168號裁定送觀
    察勒戒後，認有繼續施用毒品之傾向，經本院於88年6月23
    日以88年度毒聲字第1491號裁定令入戒治處所施以強制戒治
    ，再經本院以88年度毒聲字第2863號裁定停止戒治，所餘戒
    治期間付保護管束，並於89年6月10日交付保護管束期滿，
    經本署檢察官於89年7月14日以89年度戒毒偵字第191號為不
    起訴處分在案。其於91年間又因施用第二級毒品安非他命案
    件，經本院於92年1月25日以92年度毒聲字第59號裁定令入
    戒治處所施以強制戒治，於93年1月9日因法律修正報結，並
    經本院以92年度簡字第150號判決判處有期徒刑6月確定，而
    與92年5月間，因施用第二級毒品安非他命案件，經本院以9
    2年度簡字第3834號判處有期徒刑6月確定部分，均於93年12
    月28日縮短刑期執畢出監。詎猶未戒除毒癮，另基於施用第
    二級毒品甲基安非他命之犯意，於98年8月8日某時許，在臺
    北市○○○路某年籍姓名不詳之友人住處，以將甲基安非他
    命置放於鋁箔紙上點火燒烤方式，施用第二級毒品甲基安非
    他命1次，嗣為警於98年8月10日17時30分許，在臺北縣新店
    市○○路42巷3號前盤查時，扣得其為施用第二級毒品甲基
    安非他命所需，而經年籍姓名不詳，綽號「小平」之男子所
    交付之第二級毒品甲基安非他命1包（毛重0.2830公克、淨
    重0.0830公克，取樣0.0002公克，驗餘淨重0.0828公克）。
    經警採尿送驗後，呈安非他命類陽性反應，而悉上情。
二、案經臺北市政府警察局中山分局報請臺灣臺北地方法院檢察
    署檢察官偵查起訴。
    理  由
一、本件被告甲○○所犯之罪，非死刑、無期徒刑或最輕本刑有
    期徒刑3年以上之罪，亦非高等法院管轄第一審案件，且於
    審理程序進行中，被告先就被訴事實為有罪之陳述，經告知
    被告簡式審判程序之旨，並聽取檢察官、被告之意見後，本
    院裁定進行簡式審判程序，是本件之證據調查，依刑事訴訟
    法第273條之2規定，不受同法第159條第1項、第161條之2、
    第161條之3、第163條之1及第164條至第170條規定之限制，
    合先敘明。
二、上揭犯罪事實，業經被告甲○○坦承不諱，且其於98年8月1
    0日經警查獲後所採集之尿液經送檢驗後，確呈安非他命及
    甲基安非他命陽性反應，此有台灣尖端先進生技醫藥股份有
    限公司濫用藥物檢驗報告書、臺北市政府警察局偵辦毒品案
    件尿液檢體委驗單各1紙附卷可按（見98年度毒偵字第2390
    號卷第44頁、第45頁），另扣案之白色透明結晶1袋，經送
    交通部民用航空局航空醫務中心以氣相層析質譜分析法鑑驗
    結果，確含第二級毒品甲基安非他命成分（毛重0.2830公克
    、淨重0.0830公克，取樣0.0002公克，驗餘淨重0.0828公克
    ），有該中心98年8月21日航藥鑑字第0984200號鑑定書、扣
    案物品目錄清冊、扣案物品目錄表附卷可參（見同上偵查卷
    第16至19頁、第48頁）。足認被告上揭施用第二級毒品之自
    白與事實相符，堪予採信。查，被告有事實欄一所載施用毒
    品行為經觀察勒戒、強制戒治執行完畢，又於前揭觀察勒戒
    、強制戒治執行完畢後之5年內，因再犯施用毒品行為經追
    訴處罰等情，有臺灣高等法院被告前案紀錄表可按。本件被
    告施用行為固然在前揭觀察勒戒、強制戒治執行完畢5年後
    再犯，惟按毒品危害防制條例第20條、第23條等規定觀之，
    就施用毒品者，祇於「初犯」及「五年後再犯」二種情形，
    有其追訴條件之限制，即須於初犯經觀察、勒戒或強制戒治
    釋放後，5年內均無施用毒品之行為，始能認其前所實施之
    觀察、勒戒或強制戒治已足遮斷毒癮，而得於5年後再犯時
    ，再予適用初犯之規定，重行觀察、勒戒等程序。倘5年內
    已經再犯，被依法追訴處罰，縱其第3次（或第3次以上）施
    用毒品之時間在初犯釋放5年以後，即與「五年後再犯」之
    情形有別，且因已於「五年內再犯」，顯見其再犯率甚高，
    原實施觀察、勒戒或強制戒治，已無法收其實效，而無5年
    戒斷期之存在，自無再經觀察、勒戒及強制戒治之必要，應
    得逕行追訴處罰（最高法院95年度第7次刑事庭會議紀錄、9
    5年度臺上字第1071號判決意旨參照）。從而本件事證已臻
    明確，應依法論科。
三、核被告所為，係犯毒品危害防制條例第10條第2項之施用第
    二級毒品甲基安非他命罪。其於施用前後持有第二級毒品甲
    基安非他命之低度行為，應為施用之高度行為所吸收，不另
    論罪。查被告有如事實欄一所載犯罪科刑及執行之紀錄，有
    臺灣高等法院被告前案紀錄表在卷可稽，是被告於有期徒刑
    執行完畢後5年內，故意再犯本件有期徒刑以上之罪，應依
    刑法第47條第1項之規定，論以累犯，並加重其刑至2分之1
    。爰審酌被告歷經觀察勒戒之矯治處遇，仍無法戒除毒癮；
    又其曾有如事實欄所載之施用毒品前案，卻無法戒慎警惕，
    顯見其毒癮不輕；惟被告之犯罪行為主要係戕害自身，並未
    直接積極損害他人之利益，另參酌被告施用毒品之次數，前
    次施用經判決有罪相距本件施用時間已數年有餘，以及犯罪
    後坦承施用第二級毒品犯行，態度尚可等一切情狀，量處如
    主文所示之刑，並諭知易科罰金之折算標準。
四、末查，扣案第二級毒品甲基安非他命1袋（毛重0.2830公克
    、淨重0.0830公克，取樣0.0002公克，驗餘淨重0.0828公克
    ），應依毒品危害防制條例第18條第1項前段規定宣告沒收
    銷燬之；包裝上開甲基安非他命之空包裝袋1只，有防止毒
    品裸露、逸出及潮濕之功用，並便於攜帶使用，均為被告所
    有供犯本罪所用之物，應依刑法第38條第1項第2款之規定宣
    告沒收。
據上論斷，應依刑事訴訟法第284條之1、第273條之1第1項、第
299條第1項前段，毒品危害防制條例第10條第2項、第18條第1項
前段，刑法第11條前段、第47條第1項、第41條第1項前段、第38
條第1項第2款，判決如主文。
本案經檢察官劉文婷到庭執行職務。
中    華    民    國    99    年     2    月     5    日
                  刑事第十庭    法  官    呂煜仁
上正本證明與原本無異。
如不服本判決應於收受送達後10日內向本院提出上訴書狀，並應
敘述具體理由；其未敘述上訴理由者，應於上訴期間屆滿後20日
內向本院補提理由書（均須按他造當事人之人數附繕本）「切勿
逕送上級法院」。
                                書記官    曹尚卿
中    華    民    國    99    年    2     月    5     日
附錄本案論罪科刑法條全文：
毒品危害防制條例第10條：
施用第一級毒品者，處六月以上五年以下有期徒刑。
施用第二級毒品者，處三年以下有期徒刑。

司法院資訊處製作；財團法人民間司法改革基金會備份。
